臺灣苗栗地方法院交通事件裁定　　　　 94年度交聲更字第3號
原處分機關　交通部公路總局新竹區監理所苗栗監理站
異　議　人
即受處分人　甲○○
上列異議人即受處分人因違反道路交通管理處罰條例案件，對於
交通部公路總局新竹區監理所於中華民國94年6 月3 日以竹監苗
字第裁54-F00000000號所為之處分 (原舉發案號：苗栗縣警察局
苗縣交警字第F00000000 號)， 聲明異議，經本院於94年6 月23
日以94年度交聲字第73號裁定駁回異議後，聲明異議人不服提出
抗告，經臺灣高等法院於94年9 月8 日以94年度交抗字第496 號
裁定發回本院，本院裁定如下：
    主  文
異議駁回。
　　理  由
一、按行車速度，依標誌或標線之規定，無標誌或標線者，行車
    時速不得超過50公里，道路交通安全規則第93條第1 項第1
    款定有明文；次按汽車駕駛人，行車速度，超過規定之最高
    時速，處新台幣1,200 元以上2,400 元以下罰鍰；又汽車駕
    駛人有第40條第1 項之情形者，除依原條款處罰鍰外，並記
    違規點數1 點，道路交通管理處罰條例第40條第1 項前段及
    第63條第1 項第1 款亦分別定有明文。又違反道路交通管理
    事件統一裁罰基準及處理細則第11條第1 項第1 款規定：行
    為人有本條例之情形者，應填製舉發違反道路交通管理事件
    通知單（以下簡稱通知單），並於被通知人欄予以勾記，其
    通知聯依下列規定辦理：一、當場舉發者，應填記駕駛人或
    行為人姓名﹑性別﹑出生年月日﹑地址﹑身分證統一號碼及
    車主姓名、地址、車牌號碼﹑車輛種類。被查獲之駕駛人或
    行為人為受處分人時，應將該通知單填記後交付該行為人簽
    名或蓋章收受之；拒絕簽章者，並記明其事由，視為已收受
    。
二、本件原處分機關係以異議人即受處分人甲○○94年5 月4 日
    17時03分，駕駛車號5116-JV 號自用小客車，在苗栗縣台72
    線往東行駛，於行經限速70公里之該線道24.2公里路段，經
    苗栗縣警察局交通警察隊員警以雷射測速儀測得「行車速度
    為每小時90公里、超速20公里」，有超速20公里之舉發違規
    事實，乃依道路交通管理處罰條例第40條第1 項、第63 條
    第1 項第1 款之規定，裁決：「一、罰鍰新台幣1 千9 百元
    整，並記違規點數1 點。罰鍰限於94年7 月3 日前繳納。二
    、上開罰鍰逾期不繳納之處分：(一)、自94年7 月4 日起加倍
    罰鍰為新台幣3 千8 百元，並限於94年7 月18日繳納。(二)、
    加倍罰鍰於94年7 月18日前繳納，逾期仍不繳納者，依法移
    送強制執行」。
三、異議人則以：異議人在上開時間、地點，經警察攔檢稱以時
    速90公里駕車，已經超速。異議人當場質疑，雷達測速是否
    精準，有無符合國家標準，未見警察理會，或出示測速雷達
    檢驗合格證書，後經申訴，苗栗縣警察局僅以一紙合格證書
    影本，真假未定，令人難以心服，本人因此不予簽名，試問
    苗栗警察局如執行勤務，攔查民眾，民眾出示行駕照影本，
    苗栗縣警察局是否認同行駕照影本之真實，又駕車於後方行
    駛之同事張員，經其告知其當時之車速約120 公里左右，為
    何未一同攔下，因此提出聲明異議等語。
四、查異議人於上開時間，駕駛車牌號碼5116-JV 號自用小客車
    ，在苗栗縣台72線往東行駛，於行經限速70公里之該線道24
    .2 公 里路段，經苗栗縣警察局交通警察隊員警以雷射測速
    儀測得「行車速度為每小時90公里、超速20公里」，有超速
    20公里之舉發違規事實，已據舉發本件異議人違規之員警劉
    賢財具結證稱：當時在台72線24.2公里處東向，雷達測速器
    ，發現一台自小客車超速，警員就把他攔檢，取締告發，當
    地限速70公里該員經測速結果時速為90公里，我們就當場告
    發，被取締之駕駛人就是在庭之異議人，駕駛員未在告發單
    上簽名，因為第一聯拿給異議人後，他拒簽，通知單拿走了
    ，所以我在第二聯註明求情未果拒簽，因為機器只能鎖定一
    部車，發現超速後即執行攔檢告發，處理完，才會將測速器
    歸零，才有辦法測得其他車輛等語（參見本院94年度交聲更
    字第3 號卷94年11月16日訊問筆錄2 至3 頁），足見異議人
    確有超速，且執行告發之警員已將異議人拒簽之原因即「求
    情未果拒簽」載明於通知單，視為異議人已收受該通知單，
    並有證人劉賢才提出通知單存根聯影本1 紙、苗栗縣警察局
    94年5 月4 日苗縣警交字第號舉發通知單影本1 紙，附卷可
    稽。
五、又異議人以其同事張員（經查為張明秀）在後以時速120 公
    里行駛，卻未遭攔檢，而質疑本件舉發之正確性，惟異議人
    自承，張員與其係分別自不同地點出發，欲至苗栗縣大湖鄉
    某餐廳聚餐，當天是張明秀恰好路過該處，見異議人之車輛
    停於路旁被員警開單，因此張明秀不能證明異議人當時之車
    速，亦不能證明警察之測速機器是否問題（參見本院94年度
    交聲更字第3 號卷94年12月20日訊問筆錄第1 至2 頁），是
    異議人以其同事事後對其稱：有目睹異議人遭警察開單，及
    自稱車速120 公里未遭舉發等情，與證人劉賢財所稱：機器
    只能鎖定一部車，需將測速器歸零，才有辦法測得其他車輛
    等情相符，而異議人所稱之張員即張明秀經本院傳喚，拒不
    到庭，異議人所稱張員一事是否真實，已有可疑，縱認屬實
    ，亦無法據為有利於異議人之認定。
六、據舉發通知單記載，本件係經雷達測定而舉發，而舉發單位
    舉發本件駕車超速違規事件所使用之雷達測速器，測速器上
    貼有經濟部檢驗合格標籤，亦據證人劉賢財具結證述明確，
    並提出該測速機器經經濟部標準檢驗局鑑定合格證書1 紙附
    卷可佐，是其準確度應堪信賴。異議人空言辯稱機器不準確
    等語，尚不足採信。又交通警員掣單舉發違反道路交通管理
    處罰條例所列之違規事實，本質上為行政處分，係公務員基
    於職務上權力，依法就特定之具體事件所為具有公法上效果
    之單方行政行為，基於公務員為公法上行為具有公信力之原
    則，該行政處分當可被推定為真正，其據以依法處分之事實
    認定亦為真正無誤，本此公信原則，立法者以道路交通管理
    處罰條例第92條第3 項之授權，賦予行政機關訂定違反道路
    交通管理事件統一裁罰基準及處理細則，使執勤員警得當機
    處分，以達其維護交通秩序、安全之行政目的。反之，若謂
    公務員一切行政行為均需預留證據以證其實，則國家行政勢
    必窒礙難行。據此，刑事訴訟法就犯罪證據有關之規定中與
    屬行政秩序罰之交通違規裁罰本質不合之部分，自不在準用
    之列。從而，本院經查既無任何證據足資證明員警有捏造事
    實違法取締之情事，則執勤員警本其維護交通秩序、安全職
    責所為之舉發，自應受到合法、正確之推定。綜上，異議人
    空口辯稱非其車輛超速云云，顯不足採信。是本件事證明確
    ，異議人駕車於上開路段超速行駛之違規行為之事實，洵堪
    認定，原處分機關依據道路交通管理處罰條例第40條第1 項
    、第63條第1 項及違反道路交通管理事件統一裁罰基準表之
    規定，汽車駕駛人超過規定之最高時速滿20公里，於期限內
    聽候裁決，裁處異議人罰鍰新台幣1,900 元，並記違規點數
    1 點，核無違誤，量罰亦甚妥適，本件異議為無理由，應予
    駁回。
據上論斷，應依道路交通案件處理辦法第19條，裁定如主文。
中　　華　　民　　國　　94　　年　　12　　月　　22　　日
                  交通法庭法　官　吳國聖
以上正本與原本無異
如不服本裁定應於送達後5 日內向本院提出抗告狀（須附繕本）
。
                      　　書記官　歐明秀
中　　華　　民　　國　　94　　年　　12　　月　　23　　日
